【裁判字號】    96,易,690
【裁判日期】    970220
【裁判案由】    侵占
【裁判全文】
臺灣臺南地方法院刑事判決               96年度易字第690號
公  訴  人  臺灣臺南地方法院檢察署檢察官
被      告  丙○○
上列被告因侵占案件，經檢察官提起公訴（96年度偵字第4668號
），被告於本院準備程序中就被訴事實為有罪之陳述，經本院合
議庭裁定由受命法官獨任進行簡式審判程序，判決如下：
    主  文
丙○○意圖為自己不法之所有，而侵占對於業務上所持有之物，
累犯，處有期徒刑柒月，減為有期徒刑月又拾伍日，如易科罰
金，以銀元參佰元即新臺幣玖佰元折算壹日；又意圖為自己不法
之所有，而侵占對於業務上所持有之物，累犯，處有期徒刑柒月
，減為有期徒刑月又拾伍日，如易科罰金，以新臺幣壹仟元折
算壹日。應執行有期徒刑陸月，如易科罰金，以銀元參佰元即新
臺幣玖佰元折算壹日。
    事實及理由
一、本件犯罪事實：丙○○前於民國92、93年間，因業務侵占案
    件，分別經本院93年4月29日92年度易字第1266號、93年8
    月27日93年度易字第403號判決各判處有期徒刑1年及8月確
    定，嗣經定應執行有期徒刑1年6月，甫於94年8月18日假釋
    出監，並於95年1月4日保護管束期滿，視為執行完畢。竟仍
    在其擔任南陽實業股份有限公司（下稱南陽公司）業務員，
    負責汽車銷售及收款等工作期間，意圖為自己不法之所有，
    (一)於95年6月5日向南陽公司客戶陳淑女收取車款新臺幣（下
    同）284,000元後，將之侵占入己；復另行起意，(二)再於95
    年9月14日向南陽公司客戶劉淑珠收取頭期款及牌照稅共計
    164,500元後，將之侵占入己。嗣因南陽公司稽核帳目，始
    悉上情。
二、上開犯罪事實之證據：
（一）被告於警詢、檢察官偵查中，及本院審理時之自白。
（二）告訴代理人乙○○之指述。
（三）卷附南陽公司從業人員勞動契約書1紙、車輛訂購合約書2
      紙。
三、按行為後法律有變更者，適用行為時之法律，但行為後之法
    律有利於行為人者，適用最有利於行為人之法律，刑法第2
    條第1項定有明文；且數罪併罰，定應執行刑，新法第51條
    第2款增訂罰金與死刑併予執行；第5款提高多數有期徒刑合
    併應執行之刑不得逾30年，新法施行後，應依新法第2條第1
    項之規定，適用最有利於行為人之法律，亦有最高法院95年
    5月23日第8次刑事庭會議決議可資參照。查被告犯罪事實(一)
    95年6月5日之侵占行為後，94年2月2日修正公布之新刑法，
    已於95年7月1日施行，則：
（一）修正前刑法第41條第1項前段規定：「犯最重本刑5年以下
      有期徒刑以下之刑之罪，而受6個月以下有期徒刑或拘役
      之宣告，因身體、教育、職業、家庭之關係或其他正當事
      由，執行顯有困難者，得以1元以上3元以下折算1日，易
      科罰金。」，參照修正前罰金罰鍰提高標準條例第2條（
      現已刪除）規定，就其原定數額提高為100倍折算1日，則
      被告行為時之易科罰金折算標準，最高應以銀元300元即
      新臺幣900元折算1日；而修正後之刑法第41條第1項前段
      則規定：「犯最重本刑5年以下有期徒刑以下之刑之罪，
      而受6個月以下有期徒刑或拘役之宣告者，得以新臺幣
      1,000元、2,000元或3,000元折算1日，易科罰金。」，比
      較修正前後之易科罰金折算標準，以修正前之規定，較有
      利於行為人。
（二）修正前刑法第51條第5款規定：「宣告多數有期徒刑者，
      於各刑中之最長期以上，各刑合併之刑期以下，定其刑期
      。但不得逾20年」，而修正後同法條款則規定：「宣告多
      數有期徒刑者，於各刑中之最長期以上，各刑合併之刑期
      以下，定其刑期。但不得逾30年」，兩相比較結果，修正
      後刑法並非較有利於受刑人，仍應依修正前刑法第51條第
      5款規定定其應執行之刑，較有利於被告。
四、查被告為南陽公司負責銷售汽車及收取款項之業務員，其將
    業務上持有之車款，變易持有為所有，核其所為，均係犯刑
    法第336 條第2項之業務侵占罪，且二次犯行，時間及犯意
    各別，應分論併罰之。又被告前於92、93年間因業務侵占案
    件，經本院92年度易字第1266號、93年度易字第403號判決
    分別判處有期徒刑1年及8月確定，嗣於94年8月18日假釋出
    監，95年1月4日保護管束期滿，視為執行完畢，有臺灣高等
    法院被告前案紀錄表附卷為憑，其於受有期徒刑執行完畢後
    5年以內故意再犯本件有期徒刑以上之罪，為累犯，應依法
    加重其刑。爰審酌被告已有二次侵占前科，素行不佳，且正
    值青壯，卻思不勞而獲之犯罪動機、手段、目的，以及犯後
    坦承犯行並已返還所侵占之財物（參卷附97年1月23日和解
    書），尚有悔悟之心等一切情狀，分別量處如主文所示之刑
    。又被告上開犯行均發生在96年4月24日前，且所犯罪名及
    其宣告刑均合於中華民國96年罪犯減刑條例減刑要件，爰均
    減其刑，諭知易科罰金之折算標準，並定其應執行刑及其易
    科罰金之折算標準。
據上論斷，應依刑事訴訟法第273條之1第1項、第299條第1項前
段、第310條之2、第454條，刑法第2條第1項前段、第336條第2
項、第47條第1項、修正前刑法第41條第1項前段、第51條第5款
，刑法施行法第1條之1，廢止前罰金罰鍰提高標準條例第2條，
現行法規所定貨幣單位折算新臺幣條例第2條，中華民國96年罪
犯減刑條例第2條第1項第3款、第7條、第10條第1項，判決如主
文。
本案經檢察官甲○○到庭執行職務
中    華    民    國    97    年    2     月    20    日
                  刑事第十二庭  法  官  魏玉英
以上正本證明與原本無異。
如不服本判決應於收受本判決後10日內向本院提出上訴書狀，並
應敘述具體理由。如未敘述上訴理由者，應於上訴期間屆滿後20
日內向本院補提理由書狀（均須按他造當事人之人數附繕本）「
切勿逕送上級法院」。
                                書記官  曾盈靜
中    華    民    國    97    年    2     月    20    日
附錄本案論罪科刑法條全文
中華民國刑法第336條
對於公務上或因公益所持有之物，犯前條第1項之罪者，處1年以
上7年以下有期徒刑，得併科5千元以下罰金。
對於業務上所持有之物，犯前條第1項之罪者，處6月以上5年以
下有期徒刑，得併科3千元以下罰金。
前二項之未遂犯罰之。


司法院資訊處製作；財團法人民間司法改革基金會備份。
